臺灣屏東地方法院刑事判決　　　　　　　　　　　　　九十一年度易緝字第五八號
　　公　訴　人　臺灣屏東地方法院檢察署檢察官
　　被　　　告　甲○○
右被告因妨害兵役案件，經檢察官提起公訴（九十年度偵字第六一三九號），本院判
決如左：
     主  文
甲○○後備軍人，居住處所遷移，無故不依規定申報，致使教育召集令無法送達，處
有期徒刑伍月，如易科罰金，以參佰元折算壹日。
     事  實
一、楊志欽前因妨害兵役治罪條例案件，經本院於民國九十年三月二十三日，以九十
    年潮簡字第五二號判處有期徒刑三月確定，仍不悔改，其明知本身仍設籍於屏東
    縣新園鄉○○村○○路二三號處，屬屏東縣團管區管理之後備軍人，因故遷離上
    開處所後，竟無故不依規定申報變更後之住處，致使屏東縣團管區司令部所核發
    之教育召集令，指定其應於九十年五月十四日，前往屏東市大東營區，接受博愛
    ２１、００７９號教育召集之教育召集令，並以交由司法警察送達方式，由管區
    警員蔡玉山於同年四月二十八日前往其前揭處所，欲將該召集令交付於甲○○時
    ，因不知甲○○去向，而無法對其本人送達，僅由其母李素梅代收。
二、案經屏東縣團管區司令部移送臺灣屏東地方法院檢察署檢察官偵查起訴，甲○○
    於審理中逃逸，經發佈通緝，始到案審理。
     理  由
一、訊據被告甲○○固坦承居住處所遷移，且未依規定申報，惟辯稱：因為證件全都
    在我母親那裡，我找不到我母親，所以無法辦理戶口遷出，且我不在家，我母親
    有報失蹤人口，為何還會收到教育召集之通知云云。經查：右揭犯罪事實，有卷
    附屏東縣團管部妨害兵役案件移送報告書、教育召集令受領回執等在卷為憑，且
    被告亦自承離家後，均未與家人聯絡，是上開教育召集令雖經其母李素梅代收，
    然其母顯因不知被告之去處，故無法通知被告按時應召，被告之行為，自仍符合
    致使教育召集令無法送達之規定。至於被告另辯稱找不到母親云云，惟如前述，
    上開召集令既由其母親代收，足見被告之母親係居住於戶籍地，則被告豈有找不
    到母親之理，另被告雖又辯稱家人對其行蹤不明已報警協尋云云，惟被告離家不
    歸並非兵役法規定免役或免除該次教育召集之事由之一，即被告仍有服兵役之義
    務，是其所辯，均屬飾卸之詞，委不足採，本件事證已臻明確，被告犯行洵堪認
    定。
二、核被告所為，係犯妨害兵役治罪條例第十一條第三項、第一項第三款之罪，應依
    同條例第七條第一項科刑。爰審酌被告前已因妨害兵役案件，經本院判處有期徒
    刑在案，仍不知按規定申報新住居所，且因其長期違反申報之義務，已危害到教
    育召集令之結果，進而引響國家安全等情狀，量處如主文所示之刑，並諭知易科
    罰金之折算標準。
據上論斷，應依刑事訴訟法第二百九十九條第一項前段、妨害兵役治罪條例第十一條
第三項、第七條第一項、刑法第十一條前段、第四十一條第一項前段，判決如主文。
本案經檢察官呂乾坤到庭執行職務。
中      華      民      國      九十一      年      七    月    十九    日
                                      臺灣屏東地方法院刑事第二庭
                                          法  官   包梅真
右正本證明與原本無異。
如不服本判決應於收受本判決送達後十日內向本院提出上訴書狀，其未敘述上訴理由
者，並得於提起上訴後十日內向本院補提理由書狀（均須按他造當事人之人數附繕本
 ）「切勿逕送上級法院」
                                          書記官   蔡進吉
中      華      民      國      九十一      年      七    月    十九    日
附錄法條：
妨害兵役治罪條例第十一條
後備軍人有左列行為之一者，處一年以下有期徒刑、拘役或三百元以下罰
金：
一  離營歸鄉無故不依規定報到，或重複申報戶籍者。
二  無故拒絕調查，或體格檢查不到者。
三  居住處所遷移，無故不依規定申報者。
國民兵犯前項第二款、第三款之罪者，處六月以下有期徒刑、拘役或一百
元以下罰金。
後備軍人犯第一項之罪或國民兵犯第二項之罪，致使召集令無法送達者，
以意圖避免召集論；分別依第六條、第七條科刑。
妨害兵役治罪條例第七條
意圖避免教育召集或勤務召集，而有左列行為之一者，處三年以下有期徒
刑：
一  捏造免役、除役、轉役或免除召集原因者。
二  故意毀傷身體者。
三  無故拒絕接受召集令者。
四  無故逾應召期限二日者。
五  使人頂替本人應召者。
無故不參加點閱召集，或意圖避免點閱召集，而有前項第一款至第三款及
第五款行為之一者，處一年以下有期徒刑、拘役或三百元以下罰金。
